臺灣屏東地方法院刑事判決　　　　　　　 96年度易字第275號
公　訴　人　臺灣屏東地方法院檢察署檢察官
被　　　告　甲○○
　　　　　　　　　　（現因另案於台灣高雄監獄執行中）
上列被告因違反毒品危害防制條例案件，經檢察官提起公訴（96
年度毒偵字第110 號），及移送併辦（96年度毒偵字第4597號）
，嗣被告於本院準備程序進行中先就被訴事實為有罪之陳述，本
院告知被告簡式審判程序之旨，並聽取當事人之意見後，裁定改
由受命法官獨任依簡式審判程序審理，本院判決如下：
    主  文
甲○○施用第二級毒品，累犯，處有期徒刑拾月，扣案如附表編
號一所示之甲基安非他命、如附表編號二至六所示之物品，均沒
收銷燬之。
    事  實
一、甲○○前因施用毒品案件，經依本院88年度毒聲字第2488裁
    定送觀察、勒戒後，認有繼續施用毒品之傾向，再依本院88
    年度毒聲字第2764裁定令入戒治處所施以強制戒治1 年，前
    開強制戒治執行滿三月，其成效評定為合格，於民國89年7
    月18日依本院89年度毒聲字第1497號裁定停止戒治付保護管
    束，於89年11月17日強制戒治期滿未經撤銷視為執行完畢。
    仍不知悔改，再於93年間，因施用毒品與違背安全駕駛案件
    ，經本院93年度訴字第131 號判決分別判處有期徒刑5 月、
    3 月，應執行有期徒刑6 月確定，於93年9 月23日易科罰金
    執行完畢。詎仍未戒除吸食毒品之惡習，復基於施用第二級
    毒品甲基安非他命之犯意，自95年10月16日後之某日起至96
    年5 月9 日某時許止，以1 天左右1 次之頻率，在高雄市○
    ○○○路某處及屏東縣新埤鄉○○村○○街39號住處等處，
    以將甲基安非他命置放錫箔紙上燒烤燃燒成煙並吸食之方式
    ，施用第二級毒品甲基安非他命多次。嗣為警分別：
（一）於96年1 月10日10時35分許，在屏東縣潮州鎮○○○巷路
      段因形跡可疑遭警盤查而查獲，並扣得如附表編號一所示
      之第二級毒品甲基安非他命1 包（驗前淨重0.051 公克，
      驗後淨重0.049 公克）。
（二）於96年5 月9 日凌晨0 時30分許，在高雄市○○區○○街
      475 號3 樓，因另案通緝遭警逮捕而查獲，並扣得如附表
      編號二至六所示之物品。
二、案經屏東縣警察局潮州分局報請臺灣屏東地方法院檢察署檢
    察官偵查起訴及高雄市政府警察局左營分局報請臺灣屏東地
    方法院檢察署檢察官併案審理。
    理  由
壹、程序部份
一、按除被告所犯為死刑、無期徒刑、最輕本刑為3 年以上有期
    徒刑之罪或高等法院管轄第一審案件者外，於法院行準備程
    序進行中，被告先就被訴事實為有罪之陳述時，審判長得告
    知被告簡式審判程序之旨，並聽取當事人、代理人、辯護人
    及輔佐人之意見後，裁定進行簡式審判程序；且受命法官行
    準備程序，與法院或審判長有同一之權限；又簡式審判程序
    之證據調查，不受刑事訴訟法第159 條第1 項、第161 條之
    2 、第161 條之3 、第163 條之1 及第164 條至第170 條規
    定之限制，刑事訴訟法第273 條之1 第1 項、第279 條第2
    項前段、第273 條之2 分別定有明文。被告所為係犯死刑、
    無期徒刑、最輕本刑為3 年以上有期徒刑以外之罪，其於準
    備程序中就被訴事實為有罪之陳述，經受命法官告知簡式審
    判程序之旨，並聽取公訴人、被告之意見後，本院合議庭認
    為適宜由受命法官獨任進行簡式審判程序，依刑事訴訟法第
    273 條之1 第1 項規定，裁定由受命法官獨任進行審判程序
    ，合先敘明。
貳、實體部分
一、訊據被告甲○○對於上揭犯罪事實均坦承不諱，復查：
（一）經警於查獲被告之96年1 月10日上午11時25分及96年5 月
      9 日凌晨2 時所採之尿液送驗結果，係呈甲基安非他命陽
      性反應，此有屏東縣警察局潮州分局毒品案件受檢人尿液
      採證編號姓名對照表、高雄市政府警察局左營分局毒品案
      嫌疑人尿液代碼與姓名對照表、台灣檢驗科技股份有限公
      司96年1 月25日編號KＺ000000000000號、高雄市立凱旋醫
      院96年5月21日濫用藥物尿液檢驗報告各1 份在卷可稽。
（二）此外，扣案之如附表編號一所示之毒品確屬第二級毒品甲
      基安非他命無訛，此有高雄醫學大學附設中和紀念醫院96
      年5 月3 日編號0000-000號檢驗報告1 份在卷可稽；又本
      件尚有如附表編號二至六所示之殘渣袋、吸食器、玻璃球
      、吸管、工具盒各1 個扣案可稽，又該等物品經送鑑定，
      亦確認其上均含有第二級毒品甲基安非他命之殘留，此分
      別有高雄醫學大學附設中和紀念醫院96年7 月5 日編號00
      00-000號至0000-000號檢驗報告附卷可參，核與被告施用
      本件第二級毒品甲基安非他命所使用之物相符，益見被告
      確有施用第二級毒品甲基安非他命無誤。
（三）按修正毒品危害防制條例就施用毒品者，祇於「初犯」及
      「5 年後再犯」二種情形，有其追訴條件之限制，即須於
      初犯經觀察、勒戒或強制戒治釋放後，5 年內均無施用毒
      品之行為，始能認其前所實施之觀察、勒戒或強制戒治已
      足遮斷毒癮，而得於5 年後再犯時，再予適用初犯之規定
      ，重行觀察、勒戒等程序。倘5 年內已經再犯，被依法追
      訴處罰，縱其第3 次（或第3 次以上）施用毒品之時間在
      初犯釋放5 年以後，即與「5 年後再犯」之情形有別，且
      因已於「5 年內再犯」，顯見其再犯率甚高，原實施觀察
      、勒戒或強制戒治，已無法收其實效，而無5 年戒斷期之
      存在，自無再經觀察、勒戒及強制戒治之必要，應由檢察
      官逕行起訴（最高法院95年度台非字第59號、第65號判決
      意旨、最高法院95年第7 次刑庭會議決議意旨參照）。查
      被告前因施用毒品案件，經依本院88年度毒聲字第2488裁
      定送觀察、勒戒後，認有繼續施用毒品之傾向，再依本院
      88年度毒聲字第2764裁定令入戒治處所施以強制戒治1 年
      ，前開強制戒治執行滿三月，其成效評定為合格，於89年
      7 月18日依本院89年度毒聲字第1497號裁定停止戒治付保
      護管束，於89年11月17日強制戒治期滿未經撤銷視為執行
      完畢後，嗣於上開強制戒治執行完畢釋放後5 年內，自92
      年9 月間某日起，至93年1月26日某時止，因施用第二級
      毒品甲基安非他命多次，經本院以93年度訴字第131 號判
      處有期徒刑5 月確定之事實，有臺灣高等法院被告前案紀
      錄表、臺灣高等法院在監在押全國紀錄表各1 份在卷足參
      ，則被告於前案經強制戒治執行完畢後，於5 年內已經再
      犯，並經依法追訴處罰，雖本案施用毒品之時間在初犯釋
      放5 年後，惟被告既已先於「5 年內再犯」，顯見其再犯
      率甚高，原實施觀察、勒戒、強制戒治均已無法收其實效
      ，而無5 年戒斷期之存在，參諸前揭判決意旨，自無再經
      觀察、勒戒及強制戒治之必要，而應由檢察官逕行起訴，
      並由本院依法論科。
二、論罪科刑：
（一）查甲基安非他命屬毒品危害防制條例第2 條第2 項第2 款
      所規定之第二級毒品，核被告所為，係犯毒品危害防制條
      例第10條第2 項施用第二級毒品罪。被告持有毒品，復進
      而施用，其持有毒品之低度行為，為施用毒品之高度行為
      所吸收，不另論罪。
（二）被告雖先後多次施用第二級毒品甲基安非他命，然基於下
      列理由，應認其屬集合犯，而得評價為一罪：
    1.所謂集合犯，係指數犯罪構成要件中，本即預定有數個同
      種類之行為將反覆實行，雖其特質為行為含有反覆實行複
      數行為而評價為包括一罪，但並非其所有反覆實行之行為
      ，皆一律認為包括一罪，仍須從行為人之主觀犯意，自始
      係基於概括性，行為之時、空上具有密切關係，且依社會
      通念，認屬包括之一罪為合理適當者，始足當之，否則仍
      應依實質競合予以併合處罰。施用毒品行為，大多具有成
      癮性，故毒品危害防制條例之施用第一級或第二級毒品罪
      ，依該條例之立法意旨，原即預定其有反覆施用第一級或
      第二級毒品之性質，固得認屬集合犯而為包括之一罪。（
      最高法院96年度台上字第3095號判決參照）。
    2.然依前所述，對依集合犯而論以包括一罪之判斷，仍不能
      無限擴張，其一罪範圍之認定，必須與刑法修正後刪除連
      續犯之立法旨趣相契合，苟行為人主觀上，非出於一個決
      意，客觀上各行為間，又無密切接近關係，依一般社會通
      念，認不應評價為一罪方合於刑罰公平原則時，自不能悉
      數率皆論以一罪。本件被告既自承自95年2 月間起至96年
      5 月9 日為警查獲止，以每日1 次之頻率，在高雄市○○
      ○○路某處及屏東縣新埤鄉○○村○○街39號住處等處施
      用甲基安非他命（見本院卷第73頁96年7 月27日審理筆錄
      ）。足證被告在前揭時地內，以每日1 次之密集頻率反覆
      施用，其主觀上係基於概括性，客觀上依該頻率每日反覆
      施用行為之時、空上亦具有密切關係，依社會通念，應評
      價為包括一罪之集合犯。
    3.而本件被告早於80年、81年、84年間即分別因施用毒品，
      違反麻醉藥品管理條例經法院判刑；於88年間因施用毒品
      經本院依88年度毒聲字第2488裁定送觀察、勒戒後，認有
      繼續施用毒品之傾向，再依本院88年度毒聲字第2764裁定
      令入戒治處所施以強制戒治；出所未久又於92年間施用毒
      品經本院判處有期徒刑；再於95年2 月間因施用毒品經法
      院判處有期徒刑確定，此有臺灣高等法院被告全國前案紀
      錄表、臺灣高等法院在監在押全國紀錄表各1 份在卷可按
      。故其歷經多次觀察、勒戒、強制戒治等戒除毒癮之保安
      處分，及徒刑執行等刑事處遇方式助其戒斷毒癮後，猶再
      犯本件施用毒品案件，足見原所據以實施之治療程序，顯
      然完全不能收其實效。是被告除施用毒品成癮，而有施用
      毒品之犯罪倚賴外，亦係基於概括之犯意，而於密切之時
      、地反覆延續實行施用毒品之犯罪，依社會一般客觀上之
      觀察，符合一個反覆、延續性之行為觀念，揆諸前揭說明
      ，被告所為應論以「集合犯」型態，而僅得受一次之刑法
      評價。
（三）併案意旨所認被告於96年5 月9 日為警採尿回溯回溯24小
      時內之某時施用第二級毒品之犯行，雖未據公訴人起訴，
      然本院認有集合犯之關係已如前述，為起訴效力所及，基
      於審判不可分原則，應併與審理。又被告前於93年間，因
      施用毒品與違背安全駕駛案件，經本院93年度訴字第131
      號判決分別判處有期徒刑5 月、3 月，應執行有期徒刑6
      確定，於93年9 月23日易科罰金執行完畢一節，有臺灣高
      等法院被告全國前案紀錄表1 份在卷可憑，其於5 年內故
      意再犯有期徒刑以上之本件，應依刑法第47條第1 項規定
      ，論以累犯，並依法加重其刑。爰審酌被告施用毒品行為
      雖於本質上係屬自我戕害行為，反社會性之程度應屬較低
      ；惟施用毒品不僅足以戕害其身心，且極易滋生其他犯罪
      ，惡化治安程度甚為嚴重，損及公益甚深，且被告前屢經
      數次觀察勒戒、強制戒治與徒刑執行，竟再為本件施用毒
      品犯行，顯見其不思悔改，自制力亦顯不佳等一切情狀，
      酌情量處如主文所示之刑，以資懲儆。
三、扣案之如附表編號一所示第二級毒品甲基安非他命1 包（驗
    前淨重0.051 公克、驗後淨重0.049 公克），為毒品危害防
    制條例第2 條第2 項第2 款所示之第二級毒品，屬違禁物，
    應依毒品危害防制條例第18條第1 項前段規定沒收銷燬之；
    至包裝毒品之空包裝袋，因其上之甲基安非他命已沾附於包
    裝袋上而難以分離，亦應視為毒品，均應依同條例第18條第
    1 項前段之規定，宣告沒收銷燬之，至鑑驗耗損之毒品因已
    滅失，自無庸宣告沒收銷燬，併此敘明。至扣案如附表編號
    二至六所示之物品，均含有第二級毒品甲基安非他命之殘留
    ，有如附表所示之各檢驗報告在卷可參，因客觀上均已無法
    與殘留之毒品完全析離，應視同毒品，依毒品危害防制條例
    第18條第1 項前段之規定沒收銷燬之。
參、不另為免訴諭知部分
一、公訴意旨另略以：被告於95年7 月底某日起至同年10月16日
    ，在屏東縣新埤鄉○○村○○街39號住處等處所，施用第二
    級毒品甲基安非他命多次。因認被告此等犯行，亦涉犯毒品
    危害防制條例第10條第2 項之施用第二級毒品罪嫌等語。
二、按案件曾經判決確定者，應諭知免訴之判決，刑事訴訟法第
    302 條第1 款定有明文。又案件曾經判決確定者，應為免訴
    之判決，此項原則關於實質上一罪或裁判上一罪，均有其適
    用。故若實質上一罪或裁判上一罪其一部分犯罪事實曾經判
    決確定者，其效力當然及於全部，故檢察官復將其他部分重
    行起訴，亦應諭知免訴之判決；又按同一案件，已經法院為
    實體上之確定判決者，不能更為其他有罪或無罪之實體上裁
    判。惟若在最後審理事實法院宣示判決後始行發生之事實，
    既非該法院所得審判，即為該案判決之既判力所不能及 (最
    高法院32年上字第2578號判例參照)， 是既判力對於時間效
    力之範圍應以最後審理事實法院之宣示判決日為判斷之標準
    （最高法院82年第4 次刑事庭會議決議），而此所謂之最後
    審理事實法院，自係指最後審理事實之第一審或第二審法院
    而言（最高法院49年台非字第20號判例及82年台非字第411
    號判決可資參照）。
三、經查，本件被告基於施用第二第級毒品甲基安非他命之犯意
    ，於95年2 月10日16時許，在高雄市○○區○○路601 巷地
    下一樓住處，以將甲基安非他命置於玻璃球內加以燒烤而吸
    取其煙霧之方式，施用第二級毒品甲安基安非他命1 次，所
    犯毒品危害防制條例第10條第2 項之施用第二級毒品罪，業
    經檢察官以95年度毒偵字第2041號提起公訴，並經臺灣高雄
    地方法院於95年10月16日以95年度易字第1121號判決處有期
    徒刑6 月，並於同年11月10日確定，有上開判決書、臺灣屏
    東地方法院檢察署刑案資料查註紀錄表、臺灣高等法院被告
    全國前案紀錄表在卷可參。
四、起訴書此部認定被告於95年7 月底某日起至同年10月16日止
    施用毒品之事實，基於上開貳、二、（二）之理由，應認與
    前揭施用毒品犯行屬集合犯性質，而得評價為一罪。
五、綜上所述，被告被訴於95年7 月底某日起至同年10月16日止
    施用第二級毒品犯行，與前案之犯罪事實，具有集合犯之一
    罪關係，而前案之犯罪事實既經判決確定，則被告於95年7
    月底某日起至同年10月16日（即前案判決日）止之施用第二
    級毒品犯行，即為前案確定判決效力所及，惟檢察官認為被
    告此等犯行分別與本案前所認明之施用第二級毒品犯行間，
    具有集合犯之一罪關係，本院就此等部分，爰不另為免訴之
    諭知。
據上論斷，應依刑事訴訟法第273 條之1 第1 項、第299 條第1
項前段，毒品危害防制條例第10條第2 項、第18條第1 項前段，
刑法第11條、第47條第1 項，判決如主文。
本案經檢察官潘國威到庭執行職務
中　　華　　民　　國　　96　　年　　7 　　月　　31　　日
                  刑事第一庭    法  官  羅培毓
以上正本證明與原本無異。
如不服本判決應於收受本判決送達後十日內向本院提出上訴書狀
，其未敘述上訴理由者，並得於提起上訴後十日內向本院補提理
由書狀（均須按他造當事人之人數附繕本）「切勿逕送上級法院
」
中　　華　　民　　國　　96　　年　　8 　　月　　1 　　日
                                書記官  張儷薾
附錄本判決論罪科刑法條：
毒品危害防制條例第10條第2項
施用第二級毒品者，處三年以下有期徒刑。
附表：
┌──┬──────────┬────┬─────────────────┐
│編號│        物品        │  數量  │            鑑定結果              │
├──┼──────────┼────┼─────────────────┤
│ 一 │第二級毒品甲基安非他│1包     │驗前淨重0.051 公克，驗後淨重0.049 │
│    │命                  │        │公克                              │
│    │                    │        │（高雄醫學大學附設中和紀念醫院96年│
│    │                    │        │  5 月3 日編號0000-000號檢驗報告）│
│    │                    │        │                                  │
├──┼──────────┼────┼─────────────────┤
│ 二 │殘渣袋              │1個     │呈甲基安非他命陽性反應            │
│    │                    │        │（高雄醫學大學附設中和紀念醫院96年│
│    │                    │        │  7月5 日編號0000-000號檢驗報告） │
│    │                    │        │                                  │
│    │                    │        │                                  │
├──┼──────────┼────┼─────────────────┤
│ 三 │吸食器              │1個     │呈甲基安非他命陽性反應            │
│    │                    │        │（高雄醫學大學附設中和紀念醫院96年│
│    │                    │        │  7月5 日編號0000-000號檢驗報告） │
│    │                    │        │                                  │
│    │                    │        │                                  │
├──┼──────────┼────┼─────────────────┤
│ 四 │玻璃球              │1個     │呈甲基安非他命陽性反應            │
│    │                    │        │（高雄醫學大學附設中和紀念醫院96年│
│    │                    │        │  7月5 日編號0000-000號檢驗報告） │
│    │                    │        │                                  │
│    │                    │        │                                  │
├──┼──────────┼────┼─────────────────┤
│ 五 │吸管                │1個     │呈甲基安非他命陽性反應            │
│    │                    │        │（高雄醫學大學附設中和紀念醫院96年│
│    │                    │        │  7月5 日編號0000-000號檢驗報告） │
│    │                    │        │                                  │
│    │                    │        │                                  │
├──┼──────────┼────┼─────────────────┤
│ 六 │工具盒              │1個     │呈甲基安非他命陽性反應            │
│    │                    │        │（高雄醫學大學附設中和紀念醫院96年│
│    │                    │        │  7月5 日編號0000-000號檢驗報告） │
│    │                    │        │                                  │
│    │                    │        │                                  │
└──┴──────────┴────┴─────────────────┘
